臺灣高等法院民事裁定
110年度非抗字第1號
再  抗告人  王穆熙  

代  理  人  周念暉律師
相  對  人  駱威郡  

上列再抗告人因與相對人間票款執行事件，對於中華民國109年1
1月30日臺灣士林地方法院109年度抗字第266號所為裁定，提起
再抗告，本院裁定如下：
    主  文
再抗告駁回。
再抗告費用由再抗告人負擔。
    理  由
一、本件相對人在原法院主張其執有再抗告人所簽發如附表所示
    免除作成拒絕證書之本票2紙(下稱系爭本票)，經其於民國1
    09年10月6日提示請求未獲付款，聲請原法院於109年10月15
    日裁定准予強制執行，經原法院司法事務官以109年度司票
    字第7597號裁定（下稱原處分）准許強制執行。再抗告人不
    服，提起抗告，原法院維持司法事務官之裁定，以109年度
    抗字第266號裁定（下稱原裁定）駁回再抗告人之抗告，再
    抗告人提起本件再抗告。
二、再抗告意旨略以：
　　相對人聲請本件本票裁定強制執行，其於聲請前，並未提出
    系爭本票正本以供核實，也未向再抗告人為付款提示，即欠
    缺行使追索權所須具備要件，原裁定竟謂相對人毋庸提出已
    為付款提示之證據，自有適用法律錯誤之情事。又消極事實
    應由主張該事實存在之人負舉證之責，相對人應就該事實之
    存在提出證據，方屬合理。再依相對人與再抗告人間之訊息
    紀錄，相對人自承僅係於109年7月30日之訊息中有多次催告
    等語，可見相對人未依規定向再抗告人為付款之提示。縱然
    再抗告人應就執票人未依法為付款提示負舉證之責，依民事
    訴訟法第199條第2項規定，法院亦應闡明再抗告人為相當之
    舉證，原裁定未為闡明，自屬判決違背法令，並有應調查證
    據未調查之瑕疵。原裁定有前開違誤，爰提起本件再抗告，
    請求廢棄原裁定。
三、經查：
（一）按對於非訟事件抗告法院之裁定再為抗告，僅得以其適用
      法規顯有錯誤為理由，非訟事件法第45條第3項定有明文
      。所謂適用法規顯有錯誤，係指裁判違背法規或現存判例
      解釋者，或法院所為之裁定，就其取捨證據所確定之事實
      ，適用法規所持法律上判斷顯有錯誤而言；至於法院認定
      事實錯誤，或就當事人提出之事實或證據疏於調查或漏未
      斟酌，僅生調查證據是否妥適或裁定不備理由之問題，均
      與適用法規顯有錯誤有間。另本票上雖有免除作成拒絕證
      書之記載，執票人仍應於所定期限內，為付款之提示，但
      對於執票人主張未為提示者，應負舉證之責，票據法第12
      4條準用第95條規定可參。是本票已記載免除作成拒絕證
      書者，執票人聲請裁定准予強制執行時，毋庸提出已為付
      款提示之證據，票據債務人若抗辯執票人未提示付款，應
      負舉證之責。又票款執行屬非訟事件，係採取書面審理主
      義，不以言詞辯論為必要，法院可不必行使闡明權（最高
      法院75年度第24次民事庭會議決議（二）參照）。
（二）系爭本票已載明免除作成拒絕證書，相對人向原法院聲請
      本票裁定時，業有提出系爭本票正本，並表明經提示未獲
      付款等語【見原法院109年度司票字第7597號卷（下稱司
      票卷）第4、6至7頁】，依前開說明，即無庸證明提示之
      事實，原法院司法事務官以系爭本票就其形式上審查，已
      具備法定要件，依票據法第123條規定，裁定准予強制執
      行，核無不合。
（三）再抗告人雖辯稱相對人未提出系爭本票正本以供核實，亦
      未向再抗告人為付款提示云云；惟查，相對人聲請系爭本
      票裁定，已有提出系爭本票正本以供核對，業如前述，並
      無再抗告人所稱未提出正本之情事。況相對人主張其有於
      109年10月6日提示系爭本票予再抗告人，但未獲付款，業
      有提出提示當時之錄影翻拍畫面為證（見司票卷第7頁）
      ，再抗告人就此如為爭執，揆諸前開說明，自應就未為提
      示一事負舉證之責。然而，再抗告人均未提出證據以為證
      明，且本件相對人係於109年10月6日提示系爭本票予再抗
      告人，再抗告人仍以另案（即原法院109年度抗字第221號
      本票裁定事件，見司票卷第8至9頁）有關其與相對人於10
      9年7月30日之訊息紀錄為據，而謂相對人自承未提示系爭
      本票云云，自有時間差異之錯置，而不足證明有再抗告人
      所稱未為提示之情事。又原裁定係認相對人已表明其有遵
      期提示，依最高法院84年度台抗字第22號裁定意旨，相對
      人毋庸提出已為付款提示之證據，而應由再抗告人就未為
      提示負舉證之責等語，依前說明，其認定與法規或現存判
      例解釋並無相違，自無再抗告人所稱適用法律錯誤之情事
      。再者，本件係非訟事件，且未經言詞辯論，再抗告人以
      原裁定未依民事訴訟法第199條第2項規定盡闡明之責，並
      謂訴訟程序有重大瑕疵云云，應係就程序之適用，有所錯
      認。從而本件認無再抗告意旨所稱適用法律顯有錯誤之情
      事，再抗告人所為再抗告，自屬無據，而予駁回。
四、綜上，相對人依票據法第123條規定，就系爭本票聲請裁定
    准許強制執行，為有理由，應予准許。原裁定維持原處分而
    駁回再抗告人之抗告，並無不合，再抗告人指摘原裁定適用
    法規顯有錯誤，聲明廢棄，為無理由，應予駁回。
五、據上論結，本件再抗告為無理由，爰裁定如主文。　　
中  　華　　民　　國　　110    年　　1　　月　  18    日
                  民事第十七庭  
                      審判長法  官  黃雯惠
　　　　　　　　　　　　　　法  官  賴秀蘭
　　　　　　　　　　　　　　法  官  華奕超
附表（利息部分皆自利息起算日至清償日止，以年息6%請求）：
編號 發票日 票面金額（新台幣） 到期日 利息起算日 票據號碼 1 109年1月2日 600,000元 109年3月25日 109年3月25日 CH533555 2 108年12月11日 2,000,000元 109年6月11日 109年6月11日 CH533553 
正本係照原本作成。
不得抗告。
中  　華　　民　　國　　110    年　　1　　月　  18    日
 　　　　　　　　　　　　 
　　　　　　　　　　　　　   書記官 何幸崇